臺灣士林地方法院刑事判決　　　　　　　100年度訴字第270號
公　訴　人　臺灣士林地方法院檢察署檢察官
被　　　告　沈秋敏
選任辯護人　林淑惠律師
上列被告因違反藥事法案件，經檢察官提起公訴（100 年度偵字
第8020號），本院判決如下：
    主  文
沈秋敏明知為禁藥而寄藏，處有期徒刑陸月，緩刑參年。扣案甲
基安非他命（驗餘毛重貳點柒柒肆伍公克）沒收。
    事  實
一、沈秋敏明知甲基安非他命為毒品危害防制條例所定之第二級
    毒品，又為藥事法所列之禁藥，無正當理由，不得持有及寄
    藏，竟基於寄藏禁藥即第二級毒品甲基安非他命之犯意，於
    民國100 年6 月22日下午3 時許，在臺北市中正區臺北火車
    站內，因江建霖（另由檢察官偵查中）積欠沈秋敏新臺幣（
    下同）1 萬元，江建霖為取信沈秋敏表達還款誠意，遂將小
    包包1 個交付沈秋敏，並告知內容物為甲基安非他命，俟還
    款後再行取回等語，沈秋敏即受寄該以塑膠袋包裝內含甲基
    安非他命8 包（毛重計2.7761公克，驗餘毛重計2.7745公克
    ）之小包包，再將之藏放在自己手提包內隨身攜帶，藉此隱
    蔽持有甲基安非他命之事實。嗣於100 年6 月22日晚間9時
    10分許，員警在臺北市大同區○○○路與大同路交岔路口，
    攔檢沈秋敏搭乘之8B-5122 號自小客車，經沈秋敏同意搜索
    ，發現沈秋敏藏放江建霖交付之小包包，繼而扣得小包包內
    江建霖交付之上開甲基安非他命8 包、含第二級毒品MDMA
    成分之淡土色藥錠1 顆、第三級毒品愷他命3 包（驗餘毛重
    11.4560 公克）、黃色藥錠1 顆、電子磅秤1 台、分裝袋11
    個等物品，另扣得沈秋敏自己持有之甲基安非他命吸食器1
    組，因而查獲上情。
二、案經臺北市政府警察局大同分局報告臺灣士林地方法院檢察
    署檢察官偵查起訴。
    理  由
一、按被告以外之人於審判外之陳述，經當事人於審判程序同意
    作為證據，法院審酌該言詞陳述或書面陳述作成時之情況，
    認為適當者，得為證據，刑事訴訟法第159 條之5 第1 項定
    有明文。本件作為認定事實所引用審判外之相關供述證據，
    當事人於審判期日均表示同意作為證據，審酌上開證據資料
    製作時之情況，尚無違法不當及證明力明顯過低之瑕疵，應
    認作為證據應屬適當，依據上述規定，均有證據能力。又其
    餘認定被告犯罪事實之非供述證據，被告並無違法取得之抗
    辯，亦查無違法取得之事實，亦有證據能力，合先敘明。
二、訊據被告沈秋敏坦承持有第二級毒品甲基安非他命之事實，
    惟矢口否認寄藏禁藥犯行，辯稱：江建霖交付甲基安非他命
    後，被告因等候江建霖還款而持有上開甲基安非他命，並無
    為江建霖隱藏之意思，不具寄藏禁藥之主觀故意，且被告隨
    身攜帶上開甲基安非他命，使員警輕易在被告之手提袋內搜
    索扣得，足認被告亦無藏匿之客觀行為，故被告應不構成寄
    藏禁藥犯行云云。然查：
  (一)被告於前述時間、地點經警攔檢時，同意搜索，而由員警扣
    押以塑膠袋包裝之無色透明結晶8 包，送驗結果，該等結晶
    體確屬甲基安非他命無誤，毛重計2.7761公克，驗餘毛重計
    2.7745公克等情，業據被告自承在卷（偵查卷第6 頁、第60
    頁、本院卷第31頁），且有搜索扣押筆錄、扣押物品目錄表
    、行政院衛生署食品藥物管理局100 年7 月11日FDA 研字第
    1000040551號檢驗報告書在卷可稽（偵查卷第23頁至第27頁
    、第84頁），又有上開甲基安非他命8 包扣案可證，被告持
    有上開甲基安非他命之事實，自堪認定。
  (二)被告因曾為江建霖交保1 萬元，江建霖為取信被告並表明還
    款誠意，遂於100 年6 月22日下午3 時許，在臺北市中正區
    臺北車站內，寄放上開甲基安非他命予被告一節，亦經被告
    陳明在卷（偵查卷第8 頁、第60頁、本院卷第15頁），且經
    目睹上開甲基安非他命交付過程之證人黃德輝證述無誤（偵
    查卷第71頁、第72頁），並有被告與江建霖當日行動電話相
    互聯絡之通聯記錄存卷可參（偵查卷第79頁），而被告自承
    受寄甲基安非他命之事實，將使自己陷於寄藏禁藥之追訴，
    又不利友人江建霖，故被告上述不利於自己及友人之陳述，
    應值採信。證人江建霖雖證稱當日並未交付甲基安非他命云
    云，但證人江建霖所言，不符被告及證人黃德輝上述可信之
    陳述，又有畏罪卸責之動機，自難採信，且亦不能為有利被
    告之認定。因此，被告於前述時間地點，自江建霖處受寄上
    開甲基安非他命之事實，亦可認定。
  (三)按「寄藏」之行為，係指受寄他人之物為之隱藏而言，最高
    法院30年非字第57號、51年台上字第87號著有判例。而寄藏
    與持有，均係將物品置於自己實力支配之下，二者之界限，
    應以持有即實力支配係為他人或為自己而占有管領為判別準
    據，寄藏之犯罪，於受人委託代為保管而持有之際，即已成
    立，不以另有完成藏匿行為為必要，其犯罪之完結繼續至寄
    藏行為終了時止，最高法院95年度台上字第3978號、97年度
    台上字第2334號判決要旨可資參考。在本件情形，甲基安非
    他命為第二級毒品，持有本身即已構成犯罪，持有數量龐大
    時，除有毒品危害防制條例第11條第4 項加重處罰類型外，
    尚可能受販賣毒品之重罪訴追，則被告甘冒刑罰之風險，受
    寄江建霖交付上開為數不少之甲基安非他命，自有將之隱藏
    之意思，所辯並無寄藏故意云云，已難採信。又被告受寄上
    開甲基安非他命後，將之藏放在隨身手提包內，阻絕他人外
    來之視線藉此隱蔽一節，業據被告自承在卷（本院卷第31頁
    ），故被告在前述隱藏之主觀意思支配下，顯然又有藏匿之
    客觀行為。再被告僅暫代江建霖保管上開甲基安非他命，並
    非為自己施用或其他目的而持有，甚而根本未打開查看其內
    容，亦經被告陳明無誤（偵查卷第61頁、本院卷第32頁），
    顯見被告係為江建霖代為保管上開甲基安非他命，根據前述
    說明，足認被告確已符合寄藏之要件無誤。
  (四)綜上所述，被告所辯持有上開甲基安非他命時，並無寄藏之
    故意及寄藏之行為云云，尚不能採。本件事證明確，被告犯
    行足堪認定，應予依法論科。
三、按甲基安非他命為毒品危害防制條例第2 條第2 項第2 款所
    列之第二級毒品，而甲基安非他命屬安非他命之衍生物，前
    亦經中央衛生主管機關行政院衛生署公告列為不准登記藥品
    及禁止使用，是甲基安非他命亦為藥事法第22條第1 項第1
    款所規定之禁藥。本件被告受江建霖之託，代為藏放上開甲
    基安非他命，核其所為，係犯藥事法第83條第1 項之寄藏禁
    藥罪。被告因寄藏而持有上開甲基安非他命，其持有第二級
    毒品之低度行為應為高度之寄藏禁藥行為所吸收，不另論罪
    。爰審酌被告於89年間施用毒品後，至本次查獲前，再無其
    他前案紀錄，有臺灣高等法院被告前案紀錄表附卷可稽，素
    行尚可，此次係因江建霖為取信被告，而交付保管上開為數
    不少之甲基安非他命，被告並無謀議散播毒品等惡劣動機，
    遭查獲後，又供出毒品來源，明白說明事件始末，犯罪態度
    堪稱良好等一切情狀，量處如主文所示之刑。再被告未曾受
    有期徒刑以上刑之宣告，有臺灣高等法院被告前案紀錄表存
    卷可憑，此次因一時失慮，觸犯刑章，事後尚稱坦承，經此
    偵審程序，應知警惕而無再犯之虞，又有兩名就讀國小女兒
    有待照料，有戶籍謄本在卷可證，因認對被告所處之刑，以
    暫不執行為適當，予以宣告緩刑3 年，用啟自新。末查，扣
    案毛重2.7761公克，驗餘毛重2.7745公克之甲基安非他命8
    包，屬毒品危害防制條例所列之第二級毒品，亦屬違禁物，
    惟被告因法規競合而論以藥事法第83條第1 項之寄藏禁藥罪
    ，基於法律整體適用之原則，即不能依據毒品危害防制條例
    之規定沒收銷毀，而應依刑法第38條第1 項第1 款規定沒收
    之。其餘扣案物品，包含內有MDMA成分之淡土色藥錠1 顆、
    第三級毒品愷他命3 包（驗餘毛重11.4560 公克）、黃色藥
    錠1 顆、電子磅秤1 台、分裝袋11個及沈秋敏自己持有之甲
    基安非他命吸食器1 組等，皆與被告上述寄藏禁藥甲基安非
    他命之犯行無關，又扣案包裝甲基安非他命之塑膠包裝袋8
    個，為江建霖所有，而非被告所有之物，均無從於本案宣告
    沒收，附此敘明。
四、公訴意旨另以（起訴書犯罪事實欄另載）：被告於100 年6
    月22日晚間9 時10分許，在臺北市大同區○○○路與太原路
    口，經警查獲第二級毒品搖頭丸1 顆等語。而起訴書犯罪事
    實欄上開記載，雖未敘明所犯法條，但應已起訴被告持有第
    二級毒品罪嫌，並屬本院審理範圍。經查，被告於前述時間
    、地點，經警查獲持有含MDMA成分之淡土色藥錠1 顆，為被
    告所自承無誤（偵查卷第7 頁、第60頁），且有搜索扣押筆
    錄、扣押物品目錄表、慈濟大學濫用藥物鑑驗中心鑑定書附
    卷可稽（偵查卷第23頁至第27頁、第97頁），又有該淡土色
    藥錠扣案可證。惟被告係自江建霖處受託保管該淡土色藥錠
    ，江建霖交付當時，係連同前述有罪部分之甲基安非他命8
    包，共同放置在類似化妝包之小包包內交付被告，且僅告知
    裡面為安非他命而已，被告則未打該查看，不知實際內容等
    情，業據被告陳明在卷（偵查卷第61頁、本院卷第14頁、第
    31 頁 、第32頁），且證人黃德輝亦證稱：「江建霖拿1 個
    包包塞給沈秋敏，並小小聲對沈邱敏說這東西先放你這裡」
    等語（偵查卷第72頁），參酌被告已自承受寄甲基安非他命
    8 包之事實，並無專就持有上開含MDMA藥錠1 顆之事實，特
    予否認知情之必要，故被告辯稱不知持有該藥錠一節，應值
    採信。因此，被告客觀上雖持有上開含MDMA之藥錠，但主觀
    上就該藥錠並不具備持有第二級毒品之故意，尚難構成持有
    第二級毒品或寄藏禁藥之犯行。由於公訴意旨所載被告持有
    上開MDMA之部分，與前述被告寄藏及持有甲基安非他命之有
    罪部分，為同一持有第二級毒品行為之想像競合犯之裁判上
    一罪關係，故就公訴意旨所載被告持有MDMA第二級毒品部分
    ，不另為無罪判決之諭知。
據上論斷，應依刑事訴訟法第299 條第1 項前段，藥事法第83
條第1 項，刑法第11條前段、第74條第1 項第1 款、第38條第1
項第1 款，判決如主文。
本案經檢察官黃仙宜到庭執行職務。
中    華    民    國    100   年    12    月    15    日
                  刑事第五庭審判長法  官  雷雯華
                                  法  官  李郁屏
                                  法  官  陳介安
以上正本證明與原本無異。
如不服本判決應於收受送達後10日內向本院提出上訴書狀，並應
敘述具體理由。其未敘述上訴理由者，應於上訴期間屆滿後20日
內向本院補提理由書( 均須按他造當事人之人數附繕本)「 切勿
逕送上級法院」。
                                  書記官  桂大永
中    華    民    國   100    年    12    月    16    日
附錄本案論罪科刑法條：
藥事法第83條
明知為偽藥或禁藥，而販賣、供應、調劑、運送、寄藏、牙保、
轉讓或意圖販賣而陳列者，處7 年以下有期徒刑，得併科新臺幣
5 百萬元以下罰金。